臺灣桃園地方法院刑事判決
110年度金訴字第78號
公  訴  人  臺灣桃園地方檢察署檢察官 
被      告  何惠珊


上列被告因違反洗錢防制法等案件，經檢察官提起公訴（109年
度偵字第32376號），本院判決如下：
    主  文
何惠珊幫助犯詐欺取財罪，處拘役伍拾日，如易科罰金，以新臺
幣壹仟元折算壹日。
    事  實
一、何惠珊依通常社會生活經驗可知金融帳戶係個人信用之重要
    表徵，一般人自行申請金融帳戶使用係輕而易舉之事，他人
    無故取得他人金融帳戶使用常與財產犯罪相關，而可預見將
    自己之金融帳戶提供予他人使用，可能因此幫助他人作為收
    取不法款項之用，竟仍基於容任該結果發生亦不違背其本意
    之幫助詐欺取財不確定故意，於民國109年8月1日至同年月5
    日期間某不詳時間，在桃園市桃園區民族路之某全家便利商
    店，依據真實姓名年籍不詳、自稱「黃秋芸」之人指示，先
    將其所申辦之中華郵政股份有限公司帳號00000000000000號
    帳戶（下稱系爭帳戶）之提款卡密碼更改為「666888」後，
    將系爭帳戶之存摺、提款卡以交貨便方式寄送予「黃秋芸」
    ，嗣「黃秋芸」所屬詐欺集團成員取得系爭帳戶之存摺、提
    款卡後，意圖為自己不法所有，基於詐欺取財之犯意，於附
    表所示詐騙時間、以附表所示詐騙方式對黃圓圓施以詐術，
    致黃圓圓陷於錯誤，而於附表所示時間，將附表所示金額匯
    入系爭帳戶內。嗣因黃圓圓察覺有異，報警處理，始獲悉上
    情。
二、案經黃圓圓訴由桃園市政府警察局八德分局移送臺灣桃園地
    方檢察署檢察官偵查起訴。
    理  由
壹、程序部分：
    按被告以外之人於審判外之陳述，雖不符刑事訴訟法第159
    條之1 至第159 條之4 之規定，然經當事人於審判程序同意
    作為證據，法院審酌該言詞陳述或書面陳述作成時之情況，
    認為適當者，亦得為證據；當事人、代理人或辯護人於法院
    調查證據時，知有刑事訴訟法第159 條第1 項不得為證據之
    情形，而未於言詞辯論終結前聲明異議者，視為有前項之同
    意，刑事訴訟法第159 條之5 定有明文。經查，本判決以下
    所引用被告何惠珊以外之人於審判外之言詞或書面陳述，雖
    屬傳聞證據，惟據被告於本院準備程序表示對於證據能力沒
    有意見（見本院金訴卷二第24 頁），本院審酌上開證據資
    料製作時之情況，尚無違法不當及證明力明顯過低之瑕疵，
    亦認為以之作為證據應屬適當，揆諸前開規定，依刑事訴訟
    法第159 條之5 規定，認均有證據能力。又本判決所引卷內
    之非供述證據，與本案待證事實具有關聯性，且無證據證明
    係公務員違背法定程序所取得，依刑事訴訟法第158 條之4
    規定反面解釋，應具證據能力。
貳、實體部分：
一、訊據被告固坦承先變更其所申辦之系爭帳戶金融卡密碼後，
    將金融卡、存摺寄予「黃秋芸」之事實，惟矢口否認有何幫
    助詐欺之犯行，辯稱：那陣子我在找工作，看見網路臉書po
    文找家庭代工，我就加對方的LINE，他們說家庭代工10天會
    有薪水，問我要現金還是匯入帳號，我要他們用現金寄到便
    利商店，他說可是要先把帳戶給他，我詢問原因，他們說要
    先給帳戶，才會寄代工的東西給我，但是我一週後都沒收到
    對方要請我作手工的東西，過沒多久我就收到我的帳戶變成
    警告帳戶，我沒有留存與對方之LINE對話紀錄云云（見本院
    審金訴卷第55頁、本院金訴卷二第22頁）。
二、經查：
㈠、被告為系爭帳戶之申辦人，其於109年8月1日至同年月5日間
    ，聽從真實姓名不詳、自稱「黃秋芸」之人更改系爭帳戶之
    提款卡密碼為「666888」後，在桃園市桃園區民族路某全家
    便利商店，將系爭帳戶之存摺、提款卡寄予「黃秋芸」，嗣
    「黃秋芸」所屬詐欺集團成員對告訴人黃圓圓施以如附表所
    示詐騙方式之詐術，致告訴人陷於錯誤，而於附表所示時間
    先後付款共新臺幣（下同）123,087元乙節，業經被告於警
    詢、偵查及本院審理中均坦承綦詳，核與證人即告訴人於警
    詢中之證述相符（見偵卷第21至23頁），並有內政部警政署
    反詐騙諮詢專線紀錄表、彰化縣警察局彰化分局三家派出所
    受理詐騙帳戶通報警示簡便格式表、金融機構聯防機制通報
    單、告訴人手機通聯紀錄及網路銀行轉帳紀錄翻拍照片、告
    訴人之存摺影本、彰化縣警察局彰化分局三家派出所受理各
    類案件紀錄表及受理刑事案件報案三聯單、中華郵政股份有
    限公司109年9月4日儲字第1090227711號函檢送之系爭帳戶
    基本資料暨歷史交易清單（見偵卷第27、29、31、33、35至
    37、39至41、43至45頁），是此部分事實，首堪認定。
㈡、按行為人對於構成犯罪之事實，雖非決意促使其發生，但預
    見其發生而其發生並不違背其本意者，依刑法第13條第2項
    之規定，仍以故意論。此學理上所稱之間接故意，指行為人
    主觀上對於構成要件之實現有所預見，仍聽任其發展，終致
    發生構成要件之該當結果者而言；與無故意，但應注意並能
    注意而疏未注意，或預見其能發生而確信其不發生之過失責
    任有別（最高法院83年度台上字第4329號判決意旨參照）。
    又於金融機構開設帳戶，得以表徵個人身分、社會信用，進
    行資金流通，具有強烈屬人性，亦為個人理財工具，故金融
    帳戶之存摺、金融卡當事關個人財產權益保障，其專有性甚
    高，可認除非本人或與本人親密關係者外，他人豈可自由取
    得代表帳戶之存摺，是一般人均有妥為保管及防止他人任意
    使用的認識，縱使特殊情況，偶需交付他人使用，亦必深入
    瞭解用途及合理性，始予提供，並積極追回，且該等專有物
    品，如落入不明人士手中，而未加以闡明正常用途，極易被
    利用為與財產犯罪犯罪有關之工具，為依一般生活認知，所
    易體察之常識。而查，被告於本院審理時雖以前詞置辯，然
    被告倘係為覓得代工賺取薪資，在其已明確告知對方薪資領
    取方式為交付現金之情形下，復將系爭帳戶之存摺、提款卡
    寄予對方，且被告與「黃秋芸」素不相識，卻交付重要之金
    融帳戶存摺、提款卡，亦未留存任何相關訊息，以利後續取
    回，所為在在與常情不符。又被告於警詢時供承：109年8月
    初，我在臉書瀏覽兼職訊息，看到有手工兼職工作，我向對
    方詢問手工兼職機會，但對方告知我沒有了，但有另外的工
    作，就是提供金融帳戶租借，帳戶用途我不太清楚，但大概
    是國外帳戶不夠，於是我就加入對方的LINE（暱稱：黃秋芸
    ），他發了一些其他人跟他合作帳戶租借的圖片，我問「黃
    秋芸」說這是騙人的嗎；「黃秋芸」回答我說，我有家庭不
    會騙你，並跟我說現在趕快確認的話，得到的報酬可以多2,
    000元，於是我就相信了，我聽從對方指示將系爭帳戶密碼
    改成666888，然後依對方指示全家店到店交貨便之方式將系
    爭帳戶金融卡、存摺都寄給對方等語，另於偵訊中亦供稱：
    對方之前在FB說要找工作，說10天就有11,000元，因為美國
    的股票帳戶不夠，所以要跟我租帳戶，對方叫我先去提款機
    改密碼，改完後再傳訊息給我說要寄給他們的帳號，叫我用
    宅配通寄過去，對方還有說若店員有問是什麼，說是書就好
    等語；可認被告起初縱使係因手工兼職而與「黃秋芸」聯繫
    ，但「黃秋芸」改以租借帳戶名義向被告索取系爭帳戶之存
    摺、提款卡，顯係被告所明知，而被告亦係基於賺取所需之
    目的而寄出存摺、提款卡。再者，邇來詐欺集團經常利用大
    量取得他人帳戶，以隱匿財產犯罪之不法行徑，類此案件在
    社會上層出不窮，況被告於「黃秋芸」告知租借帳戶之目的
    時，曾詢問其真實性，加以「黃秋芸」要求其向便利商店店
    員隱匿交寄物品為存摺等情狀，果寄送帳戶之舉，未啟人疑
    竇使一般人聯想與不法行為有關，何需刻意隱瞞，被告顯可
    預見「黃秋芸」收受系爭帳戶存摺、提款卡恐用作不法之途
    ，卻容任該等結果之發生，而寄出系爭帳戶之存摺、提款卡
    後，未有任何積極追回存摺、提款卡之作為，足認被告主觀
    上具有幫助他人詐欺取財之不確定故意甚明。綜上，本件事
    證明確，被告辯解洵不足採，犯行堪以認定，應依法論科。
三、論罪科刑：
㈠、次按刑法上之幫助犯，係對於犯罪與正犯有共同之認識，而
    以幫助之意思，對於正犯資以助力，未參與實施犯罪構成要
　  件之行為者而言（最高法院88年度台上字第1270號判決意旨
    參照）。查被告將系爭帳戶之存摺、提款卡提供他人而為詐
    騙集團成員使用，幫助該詐騙集團成員詐取告訴人之財物，
    係參與詐欺取財構成要件以外之行為，屬詐欺取財之幫助犯
    。核被告所為，係犯刑法第30條第1 項前段、第339 條第1 
    項之幫助詐欺取財罪。至起訴書雖漏未記載告訴人遭本案詐
    欺集團成員詐欺後，同日匯款至系爭帳戶內之另筆23,088元
    之款項，經檢察官當庭更正補充，且該部分與起訴書原所記
    載之事實具實質上一罪關係，為起訴效力所及，本院亦得加
    以審究，附此說明。
㈡、爰以行為人之責任為基礎，審酌被告得以預見提供系爭帳戶
    之存摺、提款卡交付他人使用，可能因此幫助詐騙集團遂行
    詐欺取財之犯行，竟仍將系爭帳戶之存摺、提款卡寄予他人
    ，致告訴人受有財產上之損害，並使犯罪追查趨於複雜，影
    響社會正常交易安全及秩序甚鉅，且被告犯後否認犯行，態
    度難謂良好，兼衡其之教育程度、職業、家庭經濟狀況（見
    被告警詢筆錄受詢問人欄）及其犯罪手段、動機、告訴人所
    受損害金額等一切情狀，量處如主文所示之刑，並諭知易科
    罰金之折算標準。
四、不另為無罪諭知部分：
    公訴意旨另以：被告本案所為，另涉犯刑法第30條第1 項前段、洗錢防制法第14條第1 項之幫助洗錢罪等語，又按行為人提供金融帳戶提款卡及密碼予不認識之人，非屬洗錢防制法第2條所稱之洗錢行為，不成立同法第14條第1項一般洗錢罪之正犯；如行為人主觀上認識該帳戶可能作為收受及提領特定犯罪所得使用，他人提領後即產生遮斷資金流動軌跡以逃避國家追訴、處罰之效果，仍基於幫助之犯意而提供，應論以幫助犯同法第14條第1項之一般洗錢罪（最高法院108年度台上大字第3101號裁定意旨參照）。是本案被告提供系爭銀行帳戶存摺、提款卡予年籍不詳自稱「黃秋芸」之人，非屬洗錢行為，不構成一般洗錢罪之正犯，又依卷附證據，無從認定被告主觀上就其提供帳戶後，將產生遮斷金流以逃避國家追訴、處罰之效果等情有所認知，自無從認定被告主觀上有幫助洗錢之故意，而以幫助洗錢罪相繩，聲請人認被告另涉洗錢防制法第14條第1項罪嫌，容有誤會，惟聲請人認此部分罪嫌與上開幫助詐欺罪間具有想像競合犯關係，故不另為無罪之諭知。                       　
據上論斷，應依刑事訴訟法第299 條第1 項前段、刑法第30 條
第1 項前段、第2 項、第339條第1項、第41條第1 項前段，刑法
施行法第1條之1第1項，判決如主文。
本案經檢察官劉威宏提起公訴、檢察官劉建良到庭執行職務。
中　　華　　民　　國　　110 　年　　12　　月　　15　　日
            刑事第十二庭    審判長法　官　張宏任
　　　　　　　　　                法　官　林姿秀
　　　　　　　　　　　　　　　　　法　官　陳華媚
以上正本證明與原本無異。
如不服本判決應於收受判決後20日內向本院提出上訴書狀，並應
敘述具體理由。其未敘述上訴理由者，應於上訴期間屆滿後20日
內向本院補提理由書(均須按他造當事人之人數附繕本)「切勿逕
送上級法院」。 
　　　　　　　　　　　　　　　    書記官　王岫雯　　　
中　　華　　民　　國　　110 　年　　12　　月　　20　　日
附錄本案論罪科刑法條：
中華民國刑法第339條
意圖為自己或第三人不法之所有，以詐術使人將本人或第三人之
物交付者，處5年以下有期徒刑、拘役或科或併科50萬元以下罰
金。
以前項方法得財產上不法之利益或使第三人得之者，亦同。
前二項之未遂犯罰之。
附表：
編號 被害人 詐騙時間 詐騙方法 匯款時間 匯款金額 （新臺幣） 1 黃圓圓 109年8月5日晚間8時4分許至同日晚間8時25分許期間 撥打電話予黃圓圓，佯以其前在網路購物，因設定錯誤而重複扣款，需依指示操作解除設定。 109年8月5日晚間8時25分許 99,999元      109年8月5日晚間8時45分許 23,088元